【裁判字號】    98,交抗,245
【裁判日期】    980313
【裁判案由】    聲明異議
【裁判全文】
臺灣高等法院臺中分院刑事裁定         98年度交抗字第245號
抗  告  人  交通部公路總局臺中區監理所彰化監理站
受 處 分人  甲○○○○○○○.
上列抗告人因聲明異議案件，不服臺灣彰化地方法院中華民國
98年1月21日所為裁定（97年度交聲字第1194號）提起抗告，
本院裁定如下：
    主  文
原裁定撤銷，發回臺灣彰化地方法院。
    理  由
一、本件抗告人即交通部公路總局臺中區監理所彰化監理站（以
    下稱抗告人）抗告意旨略以：經查本案異議人於申請牌照時
    其核准之總重量僅為21公噸，若依違反道路交通管理事件統
    一裁罰基準及處理細則第12條第1項第13款規定，駕駛汽車
    裝載貨物超過核定之總重量或總聯結重量，未逾百分之十者
    ，未嚴重危害交通安全、秩序或發生交通事故，且情節輕微
    ，以不舉發為適當者，交通勤務警察或依法令執行交通稽查
    任務人員得對其施以勸導，免予舉發，本站以異議人於申請
    牌照時其核准之總重量21公噸計算，僅能容許其載重最大範
    圍為23.1公噸而已，本案因其載運者係為砂石挖土機，雖向
    本站申請臨時通行證，本站已核准其裝載後最大容忍總重為
    30 公噸，若以最大總重30公噸計算，亦已超載1.970公噸，
    且挖土機亦可拆卸，若放任其超重裝載，恐有損及路面之虞
    ，防害路人行的安全，爰聲請廢棄原裁定，另為適法之裁定
    等語。
二、按「汽車裝載時，有下列情形之一者，處汽車駕駛人新臺幣
    三千元以上九千元以下罰鍰，並責令改正或禁止通行：一、
    裝載整體物品有超重、超長、超寬、超高情形，而未隨車攜
    帶臨時通行證˙˙˙」、「前項各款情形，應歸責於汽車所
    有人時，除依前項處汽車所有人罰鍰及記該汽車違規紀錄一
    次外，汽車駕駛人仍應依第六十三條第一項第二款規定記違
    規點數二點」，道路交通管理處罰條例第30條第1項第1款、
    第2項定有明文。次按「汽車裝載貨物超過核定之總重量、
    總聯結重量者，處汽車所有人罰鍰，並記汽車違規紀錄一次
    ，其應歸責於汽車駕駛人時，除依第三項規定處汽車駕駛人
    罰鍰及依第六十三條第一項第二款規定記點外，並記該汽車
    違規紀錄一次」、「有前二項規定之情形者，應責令改正或
    當場禁止通行，並處新臺幣一萬元罰鍰，超載十公噸以下者
    ，以總超載部分，每一公噸加罰新臺幣一千元˙˙˙未滿一
    公噸以一公噸計算」，道路交通管理處罰條例第29條之2第1
    項、第3項亦定有明文。
三、經查：
(一)、受處分人甲○○○○○○○○○所有之S7-451號自大貨車於
    97年7月20日09時20分許，於花壇鄉○○○○○路口，經警
    舉發其「載運砂石挖土車，會同司機過磅，總重31970KG，
    核重21000KG，超重10970KG違規」，有舉發違反道路交通管
    理事件通知單附卷（見原審卷第7頁）可稽，又本件受處分
    人已向交通部公路總局申請裝載挖土機之臨時通行證，經核
    准其裝載後最大容忍總重為30公噸，亦有通行證號碼64B000
    00000號貨車裝載整體物品（超長、超寬、超高、超重）臨
    時通行證在卷（見原審卷第18頁）為憑。
(二)、受處分人當時未帶臨時通行證，致警方無法斟酌S7-451號自
    大貨車於裝載挖土機時核准載重30公噸：
  1.經原審法官詢以受處分人：警方為何沒有斟酌你的車輛可以
    載重30公噸？受處分人答稱：因為當時伊沒有帶通行證（見
    原審卷第17頁反面），受處分人於上開時間、地點，駕車裝
    載整體物品有超重、超長、超寬、超高情形，而未隨車攜帶
    臨時通行證之違規事實既可認定，則原處分機關因受處分人
    於警方舉發當時未主張有臨時通行證，及原審裁定未斟酌受
    處分人駕車裝載整體物品有超重情形而未隨車攜帶臨時通行
    證之違規，而漏未依道路交通管理處罰條例第30條第1項第1
    款、第2項規定為裁罰，即有不當。
  2.該S7-451號自大貨車過磅總重量為31.97公噸，減去通行證
    號碼64B00000000號貨車裝載整體物品（超長、超寬、超高
    、超重）臨時通行證核載之重量30公噸，仍超載「1.97公噸
    」，又受處分人林源煌於原審訊問時稱「警方取締我的時候
    有請我將車輛連同怪手一同去磅重，磅重的結果是31.97公
    噸」、「我只有超載1.97公噸，應該以我超載的情節來裁罰
    」、「我對磅重的結果不爭執」（見原審卷第17頁），是該
    S7-451號自大貨車受處分人有上開自大貨車裝載整體物品超
    過核定重量之違規事實，亦已明確。依道路交通管理處罰條
    例第29條之2第1項、第3項規定受處分人所有自大貨車因超
    載10公噸以下，以總超載部分每1公噸加罰新臺幣1000元，
    未滿1公噸以1公噸計算，是受處分人應加罰2000元，合計本
    件違規應處罰鍰12,000元整，並記汽車違規記錄一次。原處
    分機關以受處分人所有自大貨車超載「10.97公噸」，依道
    路交通管理處罰條例第29條之2第3項裁處異議人罰鍰32000
    元，即有違誤。
  3.按違反道路交通管理事件統一裁罰基準及處理細則第12條第
    1項第13規定駕駛汽車裝載貨物超過核定之總重量或總聯結
    重量，未逾百分之十者，未嚴重危害交通安全、秩序或發生
    交通事故，且情節輕微，以不舉發為適當者，交通勤務警察
    或依法令執行交通稽查任務人員得對其施以勸導，免予舉發
    。本條係就行為人駕駛汽車裝載貨物未逾核定總重量10 %之
    行為，授權執勤員警得視「有無嚴重危害交通安全、秩序」
    、「有無發生交通事故」、「是否情節輕微，以不舉發為適
    當」等情節，來決定採用「勸導」或「舉發」之方式處置違
    規案件，然本件受處分人未主張其有臨時通行證，從而警員
    依申請牌照時其核准之總重量21公噸10%計算，該僅能容許
    其載重最大為23.1公噸，該車過磅總重31.97公噸超重10.97
    公噸，則警員根本沒有視「有無嚴重危害交通安全、秩序」
    、「有無發生交通事故」、「是否情節輕微，以不舉發為適
    當」等情節，決定採用「勸導」或「舉發」之方式處置本件
    違規案件之裁量權限！原審裁定以舉發警員未依違反道路交
    通管理事件統一裁罰基準及處理細則第12條第1項第13規定
    加以說明為由，逕予撤銷原處分，非無違誤。
  4.綜上，抗告人抗告意旨指摘原裁定不當，請求撤銷原裁定，
    非無理由，自應由本院撤銷原裁定，發回原法院，更為適當
    之裁定。
四、據上論結，應依道路交通案件處理辦法第26條，刑事訴訟法
    第413條前段，裁定如主文。
中    華    民    國    98    年    3    月    13    日
            刑事第四庭    審判長法  官  洪  耀  宗
                                法  官  許  文  碩
                                法  官  蔡 王 金 全
上列正本證明與原本無異。
不得再抗告。
                                書記官  金  珍  華
中    華    民    國    98    年    3    月    13    日


司法院資訊處製作；財團法人民間司法改革基金會備份。
